【裁判字號】    89,易,517
【裁判日期】    890623
【裁判案由】    偽造文書
【裁判全文】
臺灣臺北地方法院刑事判決                          八十九年度易字第五一七號
    公  訴  人  臺灣臺北地方法院檢察署檢察官
    被      告  乙○○
右列被告因偽造文書案件，經檢察官聲請簡易判決處刑（八十九年度偵字第一四四號
號），本院台北簡易庭認為不宜以簡易判決處刑，移送適用通常訴訟程序審理，本院
判決如左：
    主  文
乙○○行使偽造私文書，足以生損害於公眾及他人，累犯，處有期徒刑參月。
台北市政府警察局刑事警察大隊八十八年十一月四日逕行逮捕通知（存根）之本人聯
暨親友（陳英妹）通知聯、被偵訊人權利告知單（一式三聯）、口卡片影本及台北市
政府警察局刑事警察大隊特勤中隊偵訊筆錄、台灣台北地方法院檢察署八十八年十一
月五日訊問筆錄上偽造之「甲○○」署押及指印，共計貳伍枚均沒收。
    事  實
一、乙○○前犯有二次違反麻醉藥品管理條例案件，最後一次於民國八十四年間經台
    灣板橋地方法院判處有期徒刑六月確定，於八十五年一月二十二日縮刑期滿執行
    完畢。詎猶不知悔改，八十八年十一月四日晚間八時許，其與案外人江進來共同
    在台北市○○街與和平西路口，為警查獲涉嫌施用第二級毒品安非他命，於警方
    逮捕時，竟為規避刑責，而基於行使偽造私文書之犯意，冒用其姐「甲○○」之
    名義，在台北市政府警察局刑事警察大隊逕行逮捕通知（存根）之本人聯暨親友
    （陳英妹）通知聯，偽造「甲○○」之署押及捺指印各二枚，表示「甲○○」本
    人業已收受上開逮捕通知而予偽造後，再持以交回在現場處理之警員而加以行使
    ；旋又基於與上開偽造署押行為同一之決意，接續於八十八年十一月四日下午九
    時許，在被偵訊人權利告知單（一式三聯）、口卡片影本及台北市政府警察局刑
    事警察大隊特勤中隊偵訊筆錄，暨同年月五日下午三時十四分許，在台灣台北地
    方法院檢察署訊問筆錄上，接續偽造「甲○○」之署押及捺指印共計廿一枚，均
    足以生損害於甲○○及司法機關追訴犯罪之正確性。嗣同年十一月間其姐甲○○
    收受檢察官之傳票後察覺有異，經詢問乙○○始知上情，乃陪同乙○○前往新竹
    縣警察局竹東分局自首。
二、案經乙○○向新竹縣警察局竹東分局自首而報請台灣台北地方法院檢察署檢察官
    偵查起訴。
    理  由
一、訊據被告乙○○對於上開犯行坦承不諱，核與被害人甲○○於警訊及偵查中陳述
    之情節相符，並有八十八年十一月四日台北市政府警察局刑事警察大隊逕行逮捕
    通知（存根）之本人聯暨親友（陳英妹）通知聯、被偵訊人權利告知單、口卡片
    影本及台北市政府警察局刑事警察大隊特勤中隊偵訊筆錄、台灣台北地方法院檢
    察署八十八年十一月五日訊問筆錄等影本附卷可稽，是本件事證明確，被告犯行
    堪以認定。
二、按被告為警查獲後冒用其姐「甲○○」之名義，在逕行逮捕通知上偽造「甲○○
    」之簽名及捺指印，依習慣即用以表示收到該通知之意思，有收據之性質，應屬
    刑法第二百二十條第一項以文書論之文書，其進而持交現場員警，核其所為係犯
    刑法第二百十六條、第二百十條、第二百二十條第一項之行使偽造私文書罪。又
    被告基於單一犯罪之決意，接續於台北市政府警察局刑事警察大隊逕行逮捕通知
    、被偵訊人權利告知單、口卡片影本、偵訊筆錄及台灣台北地方法院檢察署訊問
    筆錄上偽造「甲○○」署押之行為，原應論以偽造署押罪，惟因其於上開逕行逮
    捕通知上偽造署押之行為係偽造私文書之部分行為，其偽造私文書之低度行為復
    為行使偽造私文書之高度行為所吸收，爰均不另論罪。公訴人就被告於上開逕行
    逮捕通知單、被偵訊人權利告知單、口卡片影本及台灣台北地方法院檢察署八十
    八年十一月五日訊問筆錄上偽造「甲○○」署押及前揭偽造復行使偽造私文書之
    行為，雖漏未起訴，惟與其起訴偽造署押之事實有實質上一罪之法律關係，均為
    起訴效力所及，本院自得併予審究。按對於未發覺之罪自首而受裁判者，減輕其
    刑，刑法第六十二條前段定有明文，又按該條所謂未發覺之罪，凡有搜查權之官
    吏，不知有犯罪之事實，或雖知有犯罪事實，而不知犯罪人為何人者均屬之，本
    件被告於其姐甲○○嗣接獲檢察官傳票（檢察官尚未知被告係冒名應訊）後，即
    於八十八年十一月廿二日在甲○○本人之陪同下，自行向有偵查犯罪權限之警察
    機關新竹縣警察局竹東分局自首犯罪，並表示願意接受裁判，應依刑法第六十二
    條前段之規定減輕其刑。再被告前犯有二次違反麻醉藥品管理條例案件，最後一
    次經台灣板橋地方法院判處有期徒刑六月確定，於八十五年一月廿二日縮刑期滿
    執行完畢，有台灣高等法院檢察署刑案紀錄簡覆表附卷可稽，其於受有期徒刑執
    行完畢後，五年以內再犯本件有期徒刑以上之罪，為累犯，應依刑法第四十七條
    之規定加重其刑，並與前揭自首減輕其刑之規定，先加後減之。爰審酌被告犯罪
    之動機、目的、手段、到案後已坦承犯行，態度尚稱良好，然其冒用其姐甲○○
    姓名應訊，影響刑事偵查、裁判之正確性，並有使甲○○誤遭追訴之虞等情狀，
    量處如主文所示之刑。
三、台北市政府警察局刑事警察大隊八十八年十一月四日逕行逮捕通知（存根）之本
    人聯暨親友（陳英妹）通知聯、被偵訊人權利告知單（一式三聯）、口卡片影本
    及台北市政府警察局刑事警察大隊特勤中隊偵訊筆錄、台灣台北地方法院檢察署
    八十八年十一月五日訊問筆錄上偽造之「甲○○」署押及指印共計廿五枚，均為
    被告所偽造，依刑法第二百十九條規定，不問屬於犯人與否，均應宣告沒收，爰
    依法沒收之。
據上論斷，應依刑事訴訟法第四百五十二條、第二百九十九條第一項前段，刑法第二
百十六條、第二百十條、第二百二十條第一項、第四十七條、第六十二條前段、第二
百十九條，判決如主文。
本案經檢察官高怡修到庭執行職務。
中    華    民    國      八十九      年      六      月      廿三      日
                                      臺灣臺北地方法院刑事第五庭
                                          法  官  林  翠  華
右正本證明與原本無異。
如不服本判決，應於判決送達後十日內，向本院提出上訴狀。
                                          書記官  林  明  龍
中    華    民    國      八十九      年      六      月    二十七    日
附錄本案論罪科刑法條全文：
刑法第二百十六條
行使第二百十條至第二百十五條之文書者，依偽造、變造文書或登載不實事項或使登
載不實事項之規定處斷。
刑法第二百十條
偽造、變造私文書，足以生損害於公眾或他人者，處五年以下有期徒刑。
刑法第二百二十條
在紙上或物品上之文字、符號、圖畫、照像，依習慣或特約，足以為表示其用意之證
明者，關於本章及本章以外各罪，以文書論。
錄音、錄影或電磁紀錄，藉機器或電腦之處理所顯示之聲音、影像或符號，足以為表
示其用意之證明者，亦同。
稱電磁紀錄，指以電子、磁性或其他無法以人之知覺直接認識之方式所製成之紀錄，
而供電腦處理之用者。


司法院資訊處製作；財團法人民間司法改革基金會備份。
